【裁判字號】    97,上訴,1961
【裁判日期】    971119
【裁判案由】    毒品危害防制條例
【裁判全文】
臺灣高等法院刑事判決                97年度上訴字第1961號
上  訴  人
即  被  告  甲○○
指定辯護人  林光彥律師
上列上訴人因違反毒品危害防制條例案件，不服台灣桃園地方法
院96年度訴字第1627號，中華民國97年3月12日第一審判決（起
訴案號：台灣桃園地方法院檢察署96年度偵字第18048號），提
起上訴，本院判決如下：
    主  文
原判決撤銷。
甲○○共同運輸第三級毒品，未遂，處有期徒刑參年捌月。扣案
之第三級毒品愷他命（合計淨重肆仟壹佰伍拾點壹玖公克，純度
百分之捌拾玖點柒零，純質淨重仟柒佰貳拾貳點柒貳公克）、
包裝用塑膠袋壹個（重壹拾貳點伍柒公克）、空筆支（共重捌
點陸玖公克）、行動電話（門號為0000000000號，含
SIM卡）壹具及貨物紙箱壹個均沒收。
    事  實
一、甲○○明知KETAMINE（愷他命，俗稱K他命）為毒品危害防
１制條例規定之第三級毒品，不得製造、運輸、販賣或轉讓，
    竟與某真實姓名年籍不詳之成年人，共同基於運輸第3級毒
    品愷他命之犯意聯絡，於民國（下同）96年7月20日晚間6時
    50分許，由該姓名年籍不詳之成年人利用不知情以駕駛白牌
    計程車載送客人為業之黃永茂（另經檢察官為不起訴處分確
    定）前往桃園縣蘆竹鄉○○路○段109號之4貨運行拿取內藏
    愷他命毒品之原子筆筆心包裹（該包裹係在甲○○不知情下
    ，由該姓名年籍不詳之成年人自大陸廣州地區以航空包裹寄
    送之方式，於96年7月20日某時寄送進入臺灣桃園國際機場
    ，旋即為該機場內財政部臺北關稅局人員發現藏有愷他命毒
    品1包及藏有K他命結晶之筆3支，含包裝用之塑膠袋1個及空
    筆3支，愷他命合計淨重4150.19公克《註：塑膠袋重12.57
    公克，空筆3支共重8. 69 公克》，純度89.70％，純質淨重
    3722.72公克，空包裝總重21.26公克，並報請法務部調查局
    桃園縣調查站，該站為查明貨主，乃放行至桃園縣蘆竹鄉○
    ○路○段109號之4貨運行，並通知桃園縣憲兵隊偵辦），再
    由該姓名年籍不詳之成年人撥打甲○○之0000000000號行動
    電話，聯絡甲○○向黃永茂領取上開包裹。嗣黃永茂前往上
    開貨運行領取上開包裹時，即為事先埋桃園縣憲兵隊人員發
    現，黃永茂供出上情，且為配合調查，在該丁○○○○控制
    交付下，駕車前往會合地點，憲兵隊人員除派員坐進黃永茂
    之車輛座，另駕車尾隨其後，迨是日晚間8時20分許，黃永
    茂駕車行至桃園縣大溪鎮崁津大橋上，與在該處等候之甲○
    ○碰面，將上開包裹交付予甲○○時，即為丁○○○○人員
    當場逮捕，並扣得上開愷他命1包及該姓名年籍不詳之成年
    人所有裝置前開愷他命毒品用之筆3支（含包裝用之塑膠袋1
    個及空筆3支，愷他命合計淨重4150.19公克，空包裝總重21
    .26 公克《註：塑膠袋重12.57公克及空筆3支共重8.69公克
    》，純度89.70%，純質淨重3722.72公克）及貨物紙箱1個暨
    甲○○所有之0000000000號行動電話1具（含SIM卡），致未
    得逞。
二、案經丁○○○○報請臺灣桃園地方法院檢察署檢察官偵查起
    訴。
    理  由
壹、程序方面：
一、按刑事訴訟法第159條第1項規定：「被告以外之人於審判外
    之言詞或書面陳述，除法律有規定者外，不得作為證據」；
    其立法本旨係以證人於審判外之言詞或書面陳述，屬於傳聞
    證據，此項證據，當事人無從直接對於原供述者加以詰問，
    以擔保其真實性，法院亦無從直接接觸證人而審酌其證言之
    憑信性，違背直接審理及言詞審理之原則，除具有必要性及
    信用性情況之除外者外，原則上不認其有容許性，自不具證
    據能力；至所謂具有必要性及信用性情況者，例如刑事訴訟
    法第159條之1、之2、之3、之4、之5情形，仍例外認其有證
    據能力，然此乃係指法院未於審判期日傳喚相關證人到庭，
    案件僅能依靠該等證人於審判外之陳述以為判斷之情形，始
    需就該等審判外供述證據嚴格依照刑事訴訟法第159條之1至
    之5所定要件一一檢視各該證人之供述，作為證據之資格。
    倘法院已經依據當事人聲請傳喚證人到庭接受檢辯雙方之交
    互詰問，則法院既已透過直接、言詞審理方式檢驗過該證人
    之前之證詞，當事人之反對詰問權亦已受到保障得以完全行
    使之情況下，該等審判外證據除有其他法定事由（例如：非
    基於國家公權力正當行使所取得或私人非法取得等，而有害
    公共利益，即以一般證據排除法則為判斷），應認該審判外
    供述已得透過審判程式之詰問檢驗，而取得作為證據之資格
    ，亦即其審判外供述與審判中供述相符部分，顯然已經構成
    具備可信之特別情狀，當然有證據資格（實務上之作用常為
    引用該等陳述與審判中陳述相符，強化該證人供述之可信度
    ），其不符部分，作為檢視審判中所為供述可信與否之彈劾
    證據，當無不許之理，甚者，其不符部分倘係於司法警察、
    檢察事務官調查中之供述，作為認定被告犯罪與否或不構成
    犯罪與否之證據，亦僅需依照刑事訴訟法第159條之2規定，
    斟酌其審判外供述作成外部環境、製作過程、內容、功能等
    情況認為之前供述較為可信，即可取得證據之資格，而作為
    認定事實之證據資格，最高法院94年度臺上字第2507號、95
    年度臺上字第2515號判決意旨均可資參照。經查：
(一)證人黃永茂於警詢時之陳述，雖屬被告以外之人於審判外之
    陳述，但前開證人於原審審理時，已經傳喚到庭具結作證，
    行交互詰問，其於警詢之供述，與法院審理中之證詞相符部
    分，已具備可信之特別情狀，自有證據能力。至其先前陳述
    與審判中之證述不符，仍容許以之作為彈劾其等於法院審理
    時所為陳述之憑信性，用以爭執其先後不一致陳述之證明力
    。
(二)按被告以外之人於偵查中向檢察官所為之陳述，除顯有不可
    信之情況者外，得為證據，刑事訴訟法第159條之1第2項亦
    有明文。經查：證人黃永茂於檢察官偵查中所為之陳述，業
    經具結，被告亦未爭執其等偵查中有違法取證情事，雖被告
    及辯護人否認偵查中之證據能力，但未釋明上開供述有顯不
    可信之情況。再者，證人黃永茂業於原審經交互詰問，直接
    言詞審理其證詞，參諸前開說明及刑事訴訟法第159條之1第
    2項之規定，其於偵查中所為對於被告犯罪之陳述，亦得作
    為證據。
二、本院以下援引之其餘證據資料，其中關於刑事訴訟法第164
    條第2項規定「證物如係文書」之「文書」部分，係屬「證
    物」範圍即可為證據之文書，已經依法踐行調查證據之程序
    （提示或告以要旨），自具有證據能力，另關於同法第159
    條第1項規定「被告以外之人於審判外之書面陳述」之「書
    面陳述」，被告、選任辯護人及檢察官均不爭執其證據能力
    ，本院審酌該等書面作成時之狀況，並無不宜作為證據之情
    事，依刑事訴訟法第159條之5第2項規定，亦得作為證據。
貳、實體部分：
一、被告甲○○於96年7月20日晚間8時20分許，在桃園縣大溪鎮
    崁津大橋上，收受黃永茂交予上開包裹之際，為丁○○○○
    人員當場逮捕，並扣得愷他命1包及裝有愷他命之原子筆3支
    （合計淨重4150.19公克，空包裝總重21.26公克《註：塑膠
    袋重12.57公克及空筆3支共重8.69公克》，純度89.70%，純
    質淨重3722.72公克）等情，已據被告於警詢供稱：「（文
    具包裹一箱《含包裝計重約23.65公斤》，其中，銀色外觀
    的原子筆筆心空間內夾藏疑似第3級毒品愷他命粉末，為何
    人所有？）朋友的，他打電話叫我幫他領。（係何人，於何
    時、地，以何方式，所託你前往桃園縣大溪鎮崁津大橋前索
    取扣案包裹？）我朋友他以前名字叫做吳逢吉，現在改名叫
    做吳瑋旗。他昨天（20日）下午5點多打我行動電話，號碼
    是0000000000，他叫我幫他載東西（你受託索取包裹次數，
    時、地為何？）我去搬3次貨，昨天（20日）接2次，一次是
    在下午1、2點的時候，在桃園縣龜山工業區九德電子公司門
    口，第二次是在被查獲的地點，還有一次大概是在2、3天前
    在九德電子公司門口。（按前二次部分，未據起訴，且並未
    查獲或扣得物品，無法證明係運輸毒品）（你上述提了3次
    貨，係何人叫你去提的？）是吳瑋旗叫我去提的。（你提領
    一次包裹所得代價為何？以何方式計算？）我提一次代價新
    台幣5千元，以『次』計算。（你總共提領了3次包裹，於何
    時、地，交付於何人？）那是領貨的當天，在鶯歌鳳鳴國中
    旁附近的一條小巷子裡面，當面交給吳瑋旗。（據你所稱，
    你與吳瑋旗既係小學同班同學，感情算不錯等情狀，本對客
    觀懷疑吳瑋旗要你代為取貨，可能會告知你所取貨物內容為
    何物，你作何解釋？）他有跟我講，他說裡面是K他命。」
    等語（見偵卷影卷第30頁至第33頁）；於偵查中供稱：「（
    吳瑋旂《應為吳煒旂》有無跟你說過裡面是K他命？）有，
    ．．．。」；於原審供稱：「吳煒旂」要其去貨運行拿的，
    且之前有告訴其係K他命等語（見原審卷(一)第10頁）；於本
    院審理時供稱：「罪我是會認，但是不是未遂，請法院斟酌
    」等語在卷（見本院97年10月22日審判程序筆錄）。
(二)證人黃永茂於警詢證稱：「（委託你前往領取包裹之人如何
    知悉你的電話號碼？）他打電話到車行叫車，車行有顯示他
    的號碼，我到目的地等不到人，所以打這個顯示號碼給他，
    因此他有我的電話號碼。（你領取包裹給予甲○○次數為何
    ？交付時間、地點為何？）共有3次。2次在九德，1次在昨
    日（20日）。」等語（見偵卷影卷第22頁至第23頁）；於偵
    查中證稱：「後3次就是昨天一起與我被查獲的甲○○」等
    語（見偵卷影卷第68頁）；於原審審理時證稱：「我係開白
    牌計程車的司機，有男子打電話來我們車行叫車，留下電話
    號碼給車行，我再打電話去車行問對方電話號碼後，然後再
    撥打電話給對方，對方都告訴我在某路上的託運行，拜託我
    去領取包裹，但並沒有說要我把包裹交給誰，我幫這個人運
    送包裹有4、5次，而這4、5次來拿貨的人，其中有1位是在
    庭的被告，連被查獲的這一次，被告總共來跟我拿過3次，
    一次在九德，一次我忘記了，最後這一次就是被抓的這一次
    。第一次運費是打電話給我的1個人支付的，但第二次運費
    就是我先代墊，再由來向我拿貨的人拿錢來給我」等語，核
    與被告前開自白之情節相符。
(三)證人黃永茂於偵查中證稱：「我領到貨之後，就打電話給該
    名男子，然後他就叫我送到華映公司那裡，我到那裡之後等
    了一會他沒有來，我又打電話給他，他說他要半個小時才會
    到，我跟他說這樣不行，他就叫我送到崁津大橋那裡。」、
    「都是同一個男子以上開門號聯絡我」等語（見偵卷影卷第
    68頁）；於原審證稱：「（在你運送的過程中，聯繫的人就
    只有那個人嗎？）就是那個人。（你在運送的過程中，是否
    有用電話來聯繫過被告？）他的電話多少我不知道。（這一
    次拿墊運費給你的那個人，跟你後來交貨的人，是否為同一
    人？）不同。（最後一次打電話跟你們叫車，與再中途變更
    地點的行動電話的門號是否為同一支？）是的。（你可否判
    斷電話中的聲音跟被告跟你說話的聲音是否一樣？）無法分
    辨。」等語（見原審卷(一)第73頁、第77頁、第78頁），參以
    被告為警查獲時扣得0000000000號行動電話於96年7月20日
    之通聯，被告上開行動電話曾於96年7月20日下午至晚間8時
    30分止，與0000000000號行動電話密切聯繫，其中除是日下
    午8時30分許該通電話被告並未接通外，其餘均有通話紀錄
    ，另被告上開行動電話則無撥打黃永茂0000000000號行動電
    話之紀錄，有被告0000000000號行動電話通聯紀錄在卷可稽
    。又被告聯繫之上開0000000000號行動電話亦無與黃永茂00
    00000000號行動電話通聯之紀錄，僅0000000000號行動電話
    有與黃永茂密集多次之聯絡，有黃永茂0000000000號行動電
    話通聯紀錄在卷可稽。再者，證人黃永茂於原審證稱：我曾
    幫對方送貨5次，後3次取貨者為被告，前2次是另1人，但該
    人卻不是在庭證人吳煒旂等語，而本案查獲被告時，並未查
    獲上開與黃永茂有密集聯絡之0000000000號行動電話或SIM
    卡，有扣押物品目錄表在卷可稽，足認當日以電話與黃永茂
    聯繫取貨事宜者，應非被告，而係另一共犯。
(五)被告於警詢、偵查及原審審理時固均供稱：係「吳煒旂」要
    其去領取包裹，且係「吳煒旂」告訴其包裹係K他命，吳煒
    旂之行動電話號碼為0000000000號等語，且於原審準備程序
    中亦供稱：「吳煒旂」要其撥打0000000000號行動電話聯絡
    等語，但證人吳煒旂於原審審理時具結證稱：其並未委託被
    告去收愷他命的包裹，亦未給予被告新臺幣5千元要被告去
    拿東西，其係使用電話號碼為0000000000號，並未使用0000
    000000號行動電話等語（見原審卷(一)第81頁），且證人黃永
    茂於原審證稱：我曾幫對方送貨5次，後3次取貨者為被告，
    前2次是另1人，該人不是在庭證人吳煒旂，吳煒旂是否為電
    話中的人，其無法分辨等語，另觀諸上開被告及黃永茂96年
    7月20日電話通聯紀錄，並無吳煒旂使用之0000000000號行
    動電話撥打之紀錄，有上開電話通聯紀錄在卷可稽，尚難徒
    憑被告指訴，即遽認吳煒旂指示被告前往領取扣案藏有愷他
    命之包裹，而屬共犯。至本件雖有0000000000號行動電話與
    被告聯絡，及0000000000號行動電話與黃永茂聯絡，但尚難
    以0000000000號、0000000000號行動電話有上開聯絡情形，
    即認定本件尚有其他共犯，本件僅認定當日以電話與黃永茂
    聯繫取貨事宜者，與被告有犯意聯絡及行為分擔。
(六)此外，復有原子筆及愷他命扣案及台北關稅局扣押貨物、運
    輸工具收據及搜索筆錄1份（見偵卷影卷第40頁）、自願受
    搜索同意書（見偵卷影卷第41頁、第47頁）、扣押筆錄（見
    偵卷影卷第42頁至第44頁、第48頁至第50頁）、扣押物清冊
    （見偵卷影卷第45頁、第51頁）各2份、進口快遞貨物簡易
    申報單1份（見偵卷影卷第54頁）、照片11張（見偵卷影卷
    第57頁至第62頁）在卷為憑。扣案愷他命粉末經送請法務部
    調查局鑑定結果，確為愷他命，合計淨重4150.1 9公克，空
    包裝總重21.26公克（註：塑膠袋重12.57公克及空筆3支共
    重8.69公克），純度89.70%，純質淨重3722.72公克，有法
    務部調查局96年8月21日調科壹字第09600354020號鑑定書1
    份（見偵卷影卷第135頁）附卷可稽。
(七)本件係由某真實姓名年籍不詳之成年人利用不知情之黃永茂
    前往上開貨運行拿取內藏愷他命毒品之原子筆筆心包裹，並
    撥打被告之0000000000號行動電話，聯絡被告向黃永茂領取
    上開包裹，嗣被告亦依約前往取貨，足見被告與該某真實姓
    名年籍不詳之成年人共犯已著手運輸第3級毒品愷他命犯行
    ，惟該內藏愷他命毒品之原子筆筆心包裹於96 年7月20日某
    時寄送進入臺灣桃園國際機場，即為該機場內之財政部臺北
    關稅局人員查獲，並報請法務部調查局桃園縣調查站處理，
    該站為查明貨主，乃放行至桃園縣蘆竹鄉○○路○段109號之
    4貨運行，並通知桃園縣憲兵隊偵辦嗣黃永茂前往上開貨運
    行領取上開包裹時，即為事先埋丁○○○○人員所發現，黃
    永茂供出上情，且為配合調查，在該丁○○○○控制交付下
    ，駕車前往會合地點，憲兵隊人員除派員坐進黃永茂之車輛
    座，另駕車尾隨其後，迨是日晚間8時20分許，黃永茂駕車
    行至桃園縣大溪鎮崁津大橋上，與在該處等候之甲○○碰面
    ，將上開包裹交付予甲○○時，即為丁○○○○人員當場逮
    捕，並扣得上開愷他命1包及裝有愷他命之筆3支、貨物紙箱
    1個及甲○○所有之0000000000號行動電話1具（含SIM卡）
    等情，已據證人丙○○於本院審理時證稱：「（辯護人問：
    任職何單位？職稱？）丁○○○○上尉調查官。（辯護人問
    ：你在96年7月20日有無到桃園大溪崁津大橋執行職務？）
    有。（辯護人問：查獲被告的時候，那包貨物在什麼地方？
    ）在黃永茂白牌計程車的後車廂。（辯護人問：查獲被告時
    ，被告在哪裡？）那時我是坐黃永茂駕駛的白牌計程車後座
    ，黃永茂跟我說要接貨的人來了，當下黃永茂先下車，跟被
    告交談，交談內容我在車上沒有聽到，後來黃永茂講完話之
    後，黃永茂掀開計程車的後行李廂，在場我看到只有被告與
    黃永茂，我看到被告把貨物從後車廂搬起來，當下我就直接
    逮捕。（辯護人問：你坐在後座，後行李廂打開，你如何看
    得到被告已經把貨物拿起來？）當時我坐在後座，頭低著，
    怕被看到，身體低下來，從後座可以看到後行李廂的縫隙，
    當時我沒看到他的頭，但有看到他的手把貨物拿起來。（審
    判長問：當時乙○○人在什麼地方？）當時他另外開車尾隨
    ，但現場沒有掩蔽的地方，所以距離比較遠。（審判長問：
    你是獲得什麼線報？）海關通報調查局，調查局請我們協助
    。」，足見黃永茂起運上開包裹初始以及嗣後交付之行為均
    在桃園縣憲兵隊人員控制交付中，並伺機當場逮捕，故形式
    上雖黃永茂已起運，並將毒品交付被告，且運輸毒品以起運
    開始即構成既遂，但事實上被告自始不能真正完成運輸行為
    ，且本院遍查全卷，亦無關於被告知悉並參與自大陸廣州地
    區以航空包裹寄送毒品進入臺灣之積極證據，要難遽認被告
    與前開不詳姓名之人就前開毒品包裹自大陸廣州地區以航空
    包裹寄至臺灣桃園國際機場，有犯意聯絡及行為分擔，而成
    立運輸第3級毒品既遂罪。被告就前開國內運輸第3級毒品之
    行為，祇屬於未遂階段，應論以未遂罪。
(八)綜上所述，本件事證明確，被告與真實姓名年籍均不詳之成
    年人，共同運輸第3級毒品愷他命未遂犯行，堪以認定。
二、按愷他命為毒品危害防制條例第2條第2項第3款所定之第3級
    毒品，依法不得製造、運輸、販賣或轉讓。核被告所為，係
    犯毒品危害防制條例第4條第5項、第3項之運輸第3級毒品未
    遂罪。被告已著手於犯罪之實施而不遂，為未遂犯，應按既
    遂犯之刑減輕之。公訴人認被告係犯毒品危害防制條例第4
    條第3項之運輸第3級毒品既遂罪，尚有未洽。被告與真實姓
    名年籍不詳之成年人間就上開犯行，互有犯意聯絡及行為分
    擔，應依刑法第28條之規定，論以共同正犯。被告與真實姓
    名年籍不詳之成年人利用不知情之貨運行及黃永茂運送上開
    愷他命包裹，係屬間接正犯。
三、原審因予論罪科刑，固非無見。惟查：(一)本院遍查卷內並
    無上開0000000000號、0000000000號行動電話之使用人與被
    告具有共犯關係，應僅認定本件係被告與前開真實姓名年籍
    均不詳之成年人有犯意聯絡及行為分擔，原審以96年7月20
    日，與被告及黃永茂密切聯繫之行動電話號碼係2支不同的
    號碼，因認本件至少尚有另2名真實姓名年籍不詳之成年人
    與被告共同實施犯行，尚有未洽。(二)被告與該某真實姓名
    年籍不詳之成年人雖已著手運輸第3級毒品愷他命犯行，但
    不知情之黃永茂既係在桃園縣憲兵隊人員控制中，並伺機當
    場逮捕，故形式上雖黃永茂已起運，且將毒品交付被告，但
    事實上黃永茂不能開始或完成運輸行為，且本院遍查全卷，
    並無關於被告知悉並參與自自大陸廣州地區以航空包裹寄送
    之方式，寄送毒品進入臺灣之積極證據，自難遽認被告在前
    開毒品包裹自大陸廣州地區以航空包裹寄送之方式，於96年
    7月20日寄至臺灣桃園國際機場，即已知情參與犯罪，而認
    係犯運輸第3級毒品既遂罪或私運管制物品進口罪，原審認
    定被告成立運輸毒品既遂罪，並另犯有懲治走私條例第2條
    第1項之私運管制物品進口罪，亦有違誤。(三) 按毒品危害
    防制條例第19條第1項前段「犯第4條至第9條、第12條、第
    13條或第14條第1項、第2項之罪者，其供犯罪所用或因犯罪
    所得之財物，均沒收」係屬強制規定，採義務沒收原則。又
    行動電話服務需以晶片卡（即SIM卡）為使用介面，因此電
    信公司於出租行動電話門號予消費者使用時，即同時附帶提
    供晶片卡作為消費者門號使用之介面，故電信公司接受消費
    者申辦門號並將該門號開通上線時，該晶片卡之所有權亦移
    轉予消費者，最高法院刑事判決97年度台上字第3890號判決
    意旨參照，且實務上電信公司亦均認行動電話（含一般型及
    預付型）SIM卡所有權歸客戶所有，亦有司法院97年5月6日
    院台廳刑一字第0970009760號函在卷為憑。查被告持有扣案
    0000000000號行動電話晶片卡（即SIM卡），被告自承為其
    所有，且係供本件犯罪所用之勿，應予宣告沒收，原審認扣
    案被告持有門號SIM卡1張，係門號使用者向電信業者申請租
    用而僅取得其使用權，並非申請使用者所有，乃不予宣告沒
    收，難認允洽。被告上訴意旨，以其僅成立運輸第3級毒品
    未遂為由，指摘原判決不當，非無足取，且原判決既有上開
    可議，要屬無可維持，應予撤銷改判。爰審酌被告運輸之第
    3級毒品愷他命純度達89.70%，純質淨重高達3722.72公克，
    仍具惡性，惟念該毒品因及時遭查獲而未流出市面，且被告
    尚非基於主導地位，犯後亦坦承犯行，態度良好等一切情狀
    ，量處如主文第二項所示之刑。又按刑法第90條第1項規定
    「有犯罪之習慣，或因遊蕩或懶惰成習而犯罪者，於刑之執
    行前，令入勞動場所強制工作」，查被告雖曾有1次竊盜及1
    次賭博之前科，有卷附本院被告前案紀錄表在卷可查，但仍
    不得逕認其積習已深，顯有犯罪習慣或恃犯罪為謀生工具之
    情形，或因遊蕩、懶惰成習而犯罪，難認其有諭知被告強制
    工作之必要，附此敘明。
四、按毒品危害防制條例第18條第1項前段之規定，應予沒收銷
    燬之毒品，以經查獲之第1、2級毒品為限。又毒品依其成癮
    性、濫用性及對社會危害性，共分為4級，上開條例並就製
    造、運輸、販賣、意圖販賣而持有、以非法方法使人施用、
    引誘他人施用及轉讓不同品項之毒品等行為，分別定其處罰
    。至施用或持有第3、4級毒品，因其可罰性較低，故未設處
    罰之規定，僅就施用及持有第1、2級毒品科以刑罰。然鑑於
    第3、4級毒品均係管制藥品，特於同條例第11條之1明定無
    正當理由，不得擅自持有；第18條第1項後段復規定查獲之
    第3、4級毒品，無正當理由而擅自持有者，沒入銷燬之。從
    而，依同條例第18條第1項後段應沒入銷燬之毒品，專指查
    獲施用或持有之第3、4級毒品而言；倘係查獲製造、運輸、
    販賣、意圖販賣而持有、以非法方法使人施用、引誘他人施
    用或轉讓第3、4級毒品，既屬同條例相關法條明文規定處罰
    之犯罪行為，即非該條項應依行政程序沒入銷燬之範圍。又
    同條例第19條第1項所定「供犯罪所用或因犯罪所得之物」
    ，係指犯第4條至第9條、第12條、第13條或第14條第1項、
    第2項之罪所用或所得之物，不包括毒品本身在內，是尚不
    得援用此項規定為第3、4級毒品之沒收依據。再同條例對於
    查獲之製造、運輸、販賣、意圖販賣而持有、以非法方法使
    人施用、引誘他人施用及轉讓第3、4級毒品之沒收，並無特
    別規定，如其行為已構成犯罪，則該毒品即屬不受法律保護
    之違禁物，應回歸刑法之適用，依刑法第38條第1項第1款之
    規定沒收之，始為適法（最高法院96年度台上字第89號判決
    要旨參照）。經查：扣案之愷他命（合計淨重4150.19公克
    ，純度89.70％，純質淨重37 22.72公克）為查獲之第3級毒
    品，屬違禁物；而其包裝用之塑膠袋1個（重12.57公克）及
    空筆3支（共重8.69公克），以現今採行之鑑驗方式，包裝
    袋仍會殘留微量毒品而無法將之完全析離，有法務部調查局
    93年11月16日調科壹字第09362396550號函示意旨：「本局
    鑑驗毒品秤重主要係以傾倒，必要時亦會輔以刮杓刮取之方
    式，儘可能將原送驗包裝袋內毒品與包裝袋分離後各別秤重
    ，所得之毒品重量稱為『淨重』，包裝袋重量則以『空包裝
    重』稱之。然無論依上述何種方式分離，原送驗包裝袋內均
    仍會有微量毒品成分殘留。處理毒品銷燬時，則將前段所述
    之毒品透明塑膠封緘袋全件銷燬，並無將毒品及包裝析離分
    別銷燬之情形。」可參，是以該包裝用之塑膠袋1個（重12.
    57公克）及空筆3支（共重8.69公克）應視同愷他命毒品，
    屬違禁物，均應依刑法第38條第1項第1款之規定宣告沒收。
    扣案之0000000000號行動電話（含SIM卡）1具，係被告所有
    ，供其與真實姓名年籍不詳成年人聯絡運輸毒品愷他命之用
    ，扣案用以夾藏、包裝第三級毒品愷他命之貨物紙箱1個，
    亦為共犯所有，供包裹、藏放毒品，防其裸露、潮濕，便於
    運輸所用之物，均應依毒品危害防制條例第19條第1項之規
    定宣告沒收。
五、公訴意旨略以：被告甲○○明知愷他命為毒品危害防制條例
    所規定之第三級毒品，不得製造、運輸、販賣或轉讓，且為
    行政院依懲治走私條例第2條第4項授權公告「管制物品項目
    及其數額」所列甲項第4款之管制進出口物，未經許可不得
    非法運輸進入我國境內，竟與真實姓名年籍不詳之成年人2
    名，共同基於運輸第3級毒品愷他命之犯意聯絡，由其中姓
    名年籍不詳之成年人1名在大陸廣州地區，將愷他命毒品夾
    藏於原子筆筆心之中，再以航空包裹之方式，將上開藏有愷
    他命毒品之原子筆寄送進入臺灣地區，於96年7月20日之某
    時，上開藏有第3級毒品愷他命之包裹寄送入臺，即在臺灣
    桃園國際機場內為財政部臺北關稅局人員發現藏有愷他命毒
    品1包及藏有K他命結晶之筆3支，嗣於同日晚間6時50分許，
    由其中某真實姓名年籍不詳成年人1名委由不知情以駕駛白
    牌計程車載送客人為業之黃永茂前往桃園縣蘆竹鄉○○路○
    段109號之4之貨運行拿取上開包裹，再由另1名姓名年籍不
    詳之成年人撥打甲○○所持有之0000000000號行動電話，聯
    絡甲○○去向黃永茂領取上開包裹。待黃永茂前往上揭貨運
    行領取包裹時，即為埋伏之丁○○○○人員所發現，經盤問
    後，黃永茂乃配合調查，駕車前往會合地點，該憲兵隊人員
    則尾隨其後，迄是日晚間8時20分許，黃永茂駕車行至桃園
    縣大溪鎮崁津大橋上，與在該處等候之甲○○碰面，並將上
    開包裹交付甲○○時，為丁○○○○人員當場逮捕甲○○，
    並扣得上開愷他命1包及裝有愷他命之筆3支、貨物紙箱1 個
    及甲○○所有之0000000000號行動電話1具，始查悉上情，
    因認被告亦涉犯懲治走私條例第2條第1項之私運管制物品進
    口罪嫌云云。惟訊據被告堅詞否認有上開犯行，辯稱其係受
    朋友電話通知，囑其領取前開毒品，不知該毒品來源等語，
    且本院遍查全卷，並無關於被告知悉並參與自大陸廣州地區
    以航空包裹寄送之方式寄送毒品進入臺灣之積極證據，尚難
    遽認被告在前開毒品包裹於96年7月20日，自大陸廣州地區
    以航空包裹寄送至臺灣桃園國際機場，即已知情，而與前開
    不詳姓名之人有私運管制物品進口之犯意聯絡或行為分擔。
    此外，復查無其他積極證據足認被告涉犯有私運管制物品進
    口罪行，自屬不能證明被告此部分犯罪，惟公訴人指此部分
    與上開論罪科刑部分，有想像競合犯之裁判上一罪關係，爰
    不另為無罪之諭知。
據上論斷，應依刑事訴訟法第369條第1項前段、第364條、第299
條第1項前段，毒品危害防制條例第4條第5項、第3項、第19條第
1項，刑法第11條前段、第25條第2項、第28條、第38條第1項第1
款，判決如主文。
本案經檢察官曾俊哲到庭執行職務。
中    華    民    國    97    年    11    月    19    日
                  刑事第十七庭  審判長法  官  趙功恆
                                      法  官  陳憲裕
                                      法  官  高明哲
以上正本證明與原本無異。
如不服本判決，應於收受送達後10日內向本院提出上訴書狀，其
未敘述上訴之理由者並得於提起上訴後10日內向本院補提理由書
（均須按他造當事人之人數附繕本）「切勿逕送上級法院」。
                                      書記官  梁淑時
中    華    民    國    97    年    11    月    19    日
附錄：本案論罪科刑法條全文
毒品危害防制條例第4 條
製造、運輸、販賣第一級毒品者，處死刑或無期徒刑；處無期徒
刑者，得併科新臺幣1 千萬元以下罰金。
製造、運輸、販賣第二級毒品者，處無期徒刑或7 年以上有期徒
刑，得併科新臺幣7 百萬元以下罰金。
製造、運輸、販賣第三級毒品者，處5 年以上有期徒刑，得併科
新臺幣5 百萬元以下罰金。
製造、運輸、販賣第四級毒品者，處3 年以上10年以下有期徒刑
，得併科新臺幣3 百萬元以下罰金。
製造、運輸、販賣專供製造或施用毒品之器具者，處1 年以上7
年以下有期徒刑，得併科新臺幣1 百萬元以下罰金。
前五項之未遂犯罰之。


司法院資訊處製作；財團法人民間司法改革基金會備份。
